【裁判字號】    97,易,1947
【裁判日期】    980331
【裁判案由】    傷害
【裁判全文】
臺灣臺南地方法院刑事判決              97年度易字第1947號
公  訴  人  臺灣臺南地方法院檢察署檢察官
被      告  甲○○
            丁○○
輔  佐  人  丙○○
即  被  告
甲○○之父
上列被告因傷害案件，經檢察官提起公訴（97年度調偵字第1111
號），本院判決如下：
    主  文
甲○○傷害人之身體，處有期徒刑月，如易科罰金，以新臺幣
壹仟元折算壹日。
丁○○傷害人之身體，處拘役拾日，如易科罰金，以新臺幣壹仟
元折算壹日。
    事  實
一、甲○○與丁○○於民國96年12月1日下午1時30分許，在臺南
    市○○區○○路3段387巷9號富陽汽車裝配廠前，因細故起
    爭執後，竟分別基於傷害之犯意，持木棍及徒手毆打對方，
    甲○○因此受有頭部挫傷、右手中指瘀傷等傷害；丁○○則
    受有頭部外傷、胸壁挫傷、左上肢挫傷、右手肘擦傷、右大
    腿挫傷、左足及趾擦傷、左側膝蓋挫傷、輕微腦震盪等傷害
    。
二、案經丁○○、甲○○訴由臺南市警察局第三分局報請臺灣臺
    南地方法院檢察署檢察官偵查起訴。
    理  由
壹、被告甲○○部分：
 一、程序部分─證據能力之認定
     按被告以外之人於審判外之陳述，雖不符刑事訴訟法第159
     條之1至第159條之4之規定，而經當事人於審判程序同意作
     為證據，法院審酌該言詞陳述或書面陳述作成時之情況，
     認為適當者，亦得為證據，為刑事訴訟法第159條之5第1項
     所明文。本件卷附供述及非供述證據，被告甲○○於本案
     審判程序中，表示同意作為證據（見本院卷第24頁），本
     院審酌各該證據作成之情況，認為適當，復經本院於審判
     期日就上開證據依法進行調查、辯論，依刑事訴訟法第159
     條之5規定，自有證據能力。
 二、實體部分─得心證之理由
     訊據被告甲○○對於上揭犯行坦承不諱（見警卷第1至3頁
     、偵Ｂ卷第5至6頁；本院卷第23頁、第51頁），核與證人
     乙○○於偵訊及審理時證述之情節大致相符（見偵Ｂ卷第5
     至6頁、本院卷第53至57頁），並有財團法人奇美醫院出具
     之丁○○診斷證明書影本1份（見警卷第11頁）在卷可稽，
     是被告甲○○之自白核與事實相符，可以採信，本件事證
     明確，被告甲○○犯行堪以認定，應依法論科。
貳、被告丁○○部分：
 一、程序部分─證據能力之認定
   1.證人甲○○、乙○○於警詢及檢察事務官詢問時之陳述，
     係被告以外之人於審判外之陳述，且被告於本院準備程序
     不同意作為證據（見本院卷第24頁），依刑事訴訟法第159
     條第1項、第159條之5第1項之規定，原則上不得作為本案
     裁判基礎之證據資料。又檢察官並未證明該等證人於警詢
     及檢察事務官詢問時之陳述具有較可信之特別情況，且為
     證明犯罪事實存否所必要此一外部情況要件，則該等證人
     於調查中之陳述，並不符合刑事訴訟法第159條之2例外得
     作為證據之要件規定，而無法回復其證據能力，此合先敘
     明。
   2.按被告以外之人於審判外之陳述，雖不符刑事訴訟法第159
     條之1至第159條之4之規定，而經當事人於審判程序同意作
     為證據，法院審酌該言詞陳述或書面陳述作成時之情況，
     認為適當者，亦得為證據，為刑事訴訟法第159條之5第1項
     所明文。本件卷附其餘供述及非供述證據，被告丁○○於
     本院準備程序時，表示同意作為證據（見本院卷第24頁）
     ，本院審酌各該證據作成之情況，認為適當，復經本院於
     審判期日就上開證據依法進行調查、辯論，依刑事訴訟法
     第159條之5規定，自有證據能力。
 二、實體部分─得心證之理由
 （一）訊據被告丁○○矢口否認有何傷害被告甲○○之犯行。
       辯稱：當時被告甲○○持木棍毆打伊，已被打倒在地，
       沒有與被告甲○○互毆，也沒有還手云云。經查：
     1.被告丁○○於偵訊時即已坦承傷害甲○○之犯行，供稱
       ：「（有無出手或還手？甲○○的傷是如何而來？）我
       一開始沒有還手，我是用手擋，後來他堂哥（即證人乙○○）來勸架後我才還手。甲○○的傷是我還手時造成
       。」「（是否承認本件傷害？）承認。」（偵查Ｂ卷第5
       至6頁），且於本院準備程序時及審理時亦供承於偵訊時
       曾為上開供述（本院卷第26、77、75頁），而觀之檢察
       事務官所提出之問題簡單、明瞭，並無何易使人誤會之
       詞句，被告甲○○另辯稱其係因誤會檢察事務官提問之
       問題意思方為前開陳述，且其上開回答係口誤云云，均
       無可採。
     2.證人乙○○於本院審理時結證稱：96年12月1日下午1時
       許伊在伊開設的富陽汽車裝配廠辦公室裡面，被告丁○○在車廠的門口燒木材取暖；伊在辦公室聽到爭吵聲後
       就出去，看到被告2人在車廠門口騎樓打架，伊過去勸架
       ，被告2人就停止打架，伊接著回到辦公室，但是不久後
       又聽到被告2人的爭吵聲，他們2人又打起來，伊就出去
       把他們拉開；伊看到的時候被告2人都是徒手互毆，且都
       是倒在地上；伊在現場的地上有看到很多根木棍，這些
       木棍是案發當天早上被告丁○○撿的，伊看到木棍距離
       ，被告2人扭打一起的地點約140公分左右（本院卷第53
       至57頁），而證人乙○○雖與被告甲○○為堂兄弟之關
       係，然其與被告丁○○亦為朋友關係，且無任何仇怨，
       參以證人乙○○證述其勸架時看到被告2人扭打之情節，
       亦與被告於偵訊時自白在證人乙○○勸架時其還手造成
       被告甲○○受傷之情吻合，是證人乙○○之證詞應堪採
       信。
     3.又被告甲○○遭被告丁○○毆打，於96年12月1日前往行
       政院衛生署臺南醫院就診，經診斷結果，受有頭部挫傷
       、右手中指瘀傷等傷害，有行政院衛生署臺南醫院出具
       之診斷證明書及該院民國98年2月4日南醫歷字第0980000
       572號函文附病歷資料1份在卷可稽（見警卷第12頁、本
       院卷第34至38頁）。
     4.綜上，應認被告丁○○與甲○○互毆，至甲○○受有上
       述傷害一情，足堪認定，其所辯無非事後畏罪卸責之詞
       ，不足採信。
 （二）被告丁○○雖另辯稱其還手是正當防衛之行使云云，按
       正當防衛，以對於現在不法之侵害為要件。又彼此互毆
       ，必以一方初無傷人之行為，因排除對方不法之侵害而
       加以反擊，始得以正當防衛論。故侵害已過去後之報復
       行為，與無從分別何方為不法侵害之互毆行為，均不得
       主張正當防衛，此有最高法院92年度臺上字第2561號判
       決可稽。而據被告丁○○於偵查中所陳「我一開始沒有
       還手，我是用手擋，後來他堂哥來勸架我才還手。甲○○的傷是我還手時造成」等語（見偵查Ｂ卷第6頁），及
       證人乙○○前開證詞，足認被告丁○○與被告甲○○乃
       互毆，與正當防衛之要件有違，自不得援引正當防衛之
       規定，排除其違法性。
 （三）綜上，本件事證明確，被告丁○○傷害犯行堪以認定，
       其所辯洵無可採，應依法論科。
、論罪科刑：
    核被告甲○○、丁○○所為，均係犯刑法第277條第1項之傷
    害罪。爰審酌被告甲○○雖素行良好，坦承犯行，已賠償被
    告丁○○新臺幣9000元，惟其毆打被告丁○○，造成其四肢
    及頭部重要部位受傷，傷勢非輕，與被告丁○○迄今未能達
    成和解；被告丁○○雖矢口否認犯行，惟其素行良好，造成
    被告甲○○身體傷害程度甚輕等一切情狀，分別量處如主文
    所示之刑，並諭知易科罰金之折算標準。
肆、被告聲請調查之證據，本院不予調查之理由；
  一、被告丁○○聲請傳訊案發當天受理其報案後到場處理之員
      警以證明被告甲○○於事發後已離去現場，據此推認其與
      被告甲○○並非互毆，蓋若是互毆，被告甲○○應該於事
      發後不會離去，而會留在現場，惟該員警並未親眼見聞案
      發經過之人，自無從證明本件案發之經過，且被告上開推
      論亦不合邏緝，故本件認無傳喚員警到場作證之必要。
  二、被告丁○○復聲請再次傳喚證人乙○○，以證明當日乙○○將被毆打倒地之被告丁○○拉起並將被告甲○○持以毆
      打被告丁○○之木棍奪下後丟棄，及請其辨認扣案之木棍
      即被告甲○○持以毆打被告丁○○之木棍等情，惟查，證
      人乙○○已於本院98年2月25日審理時，就本件案發經過
      證述稽詳，而被告甲○○已就本案自白犯罪，被告丁○○
      前開欲證明之事項，與本件爭點即被告丁○○有無毆打被
      告甲○○一情無涉，故本院認為並無再次傳喚證人乙○○
      之必要。
據上論斷，應依刑事訴訟法第299條第1項前段，刑法第277條第1
項、第41條第1項前段，刑法施行法第1條之1，判決如主文。
本案經檢察官戊○○到庭執行職務。
中    華    民    國    98    年    3    月    31    日
                    刑事第十二庭     法  官  莊玉熙
以上正本證明與原本無異。
如不服本判決應於送達後10日內向本院提出上訴狀。
中    華    民    國    98    年    3    月    31    日
                                     書記官  余富誠
附錄論罪科刑法條
中華民國刑法第277條第1項
傷害人之身體或健康者，處3年以下有期徒刑、拘役或2千元以下
罰金。


司法院資訊處製作；財團法人民間司法改革基金會備份。
